【裁判字號】    99,易,2446
【裁判日期】    990827
【裁判案由】    重利
【裁判全文】
臺灣臺中地方法院刑事判決              99年度易字第2446號
公  訴  人  臺灣臺中地方法院檢察署檢察官
被      告  乙○○
上列被告因重利案件，經檢察官聲請簡易判決處刑（聲請案號：
99年度偵字第11217號），經本院臺中簡易庭認不宜以簡判易判
決處刑，改由通常程序審理，判決如下：
    主    文
乙○○乘他人急迫貸以金錢，而取得與原本顯不相當之重利，累
犯，處拘役參拾日，如易科罰金，以新臺幣壹仟元折算壹日。
    犯罪事實
一、乙○○前於民國81年間，因違反懲治盜匪條例等案件，經臺
    灣高等法院臺中分院以82年度上訴字第2559號判處有期徒刑
    12年4月確定，於88年5月6日假釋付保護管束，於94年2月8
    日保護管束期滿執行完畢。仍不知悔改，明知甲○○需款孔
    急，竟基於重利之犯意，於98年12月27日，在臺中市○○區
    ○○路上洲際棒球場附近，乘甲○○急迫之際，貸予新臺幣
    （下同）2萬元，約定每期應返還利息2000元，且預扣第1期
    利息2000元，實際僅交付甲○○1萬8000元，並由甲○○簽
    發面額4萬元之本票1張及其國民身分證影本作為擔保。嗣於
    99年4月22日，甲○○聯絡乙○○，相約在臺中市○○區○
    ○路上洲際棒球場附近清償利息，而為警查獲，並當場扣得
    前揭甲○○所簽發之本票1張、甲○○國民身分證影本1張、
    薪資袋1個等物。
二、案經臺中市警察局第五分局報告臺灣臺中地方法院檢察署檢
    察官偵查後，聲請簡易判決處刑。
    理    由
一、訊據被告乙○○就上揭犯罪事實於本院審理時坦承不諱，核
    與證人即被害人甲○○於偵查及本院審理時所證述之情節大
    致相符，並有被害人甲○○所簽發面額4萬元之本票、國民
    身分證影本各1張、薪資袋1個扣案可稽，足徵被告之自白供
    述與事實相符。至證人即被害人甲○○雖於本院審理時結證
    稱：除了第一期預扣的利息2000元外，伊三月還有給被告60
    00元，但該6000元不是利息，是本金，伊目前還欠被告1萬
    4000元云云（見本院99年8月13日審理筆錄第4、5頁）；然
    被告於偵查及本院審理時均陳稱，其除了在於借款予證人甲
    ○○時預扣第一期利息2000元外，並未從證人甲○○處取得
    其他款項等語，而證人甲○○於偵查中證稱：伊還沒有還本
    金，利息包含第一期預扣，共繳了四期，二月間沒有繳，到
    三月間一次給被告6000元，之後伊就繳不出來了云云（見偵
    查卷第16頁）；於警詢中陳稱：伊迄今已繳付利息十期，共
    2萬元，伊尚欠被告本金2萬元，及4期利息8000元，共還欠
    被告2萬8000元云云（見警卷第12頁），則證人甲○○於本
    院審理時、偵查及警詢中，就其共給付被告幾期利息、尚欠
    被告多少本息等節，前後所述不一，且其並未提出於借款後
    ，除預扣第一期利息2000元外，確曾給付被告其他利息之單
    據或憑證，是被告前揭所稱，尚堪採信，被告應僅於借款之
    時，取得預扣之利息2000元，此外並未從證人甲○○處取得
    其他款項。綜上所述，本件事證明確，被告前揭重利犯行洵
    堪認定，應予依法論科。
二、核被告乙○○前揭貸予被害人甲○○金錢，而取得與原本顯
    不相當之重利之所為，係犯刑法第344條之重利罪。被告前
    於81年間，因違反懲治盜匪條例等案件，經臺灣高等法院臺
    中分院以82年度上訴字第2559號判處有期徒刑12年4月確定
    ，於88年5月6日假釋付保護管束，於94年2月8日保護管束期
    滿執行完畢，有臺灣高等法院被告前案紀錄表、臺灣臺中地
    方法院檢察署刑案資料查註紀錄表各乙份在卷可憑，其受徒
    刑執行完畢後，於5年以內故意再犯本件有期徒刑以上之罪
    ，為累犯，應依刑法第47條第1項規定加重其刑。爰審酌被
    告與證人甲○○為朋友關係，因一時失慮，而乘證人甲○○
    急迫之際貸予金錢，收取顯不相當之重利，然考及其僅收取
    一期利息，金額非鉅，犯後坦承上情，態度尚佳，犯罪手段
    平和等一切情狀，處以如主文所示之刑，並諭知易科罰金之
    折算標準，以示懲儆。至扣案之由被害人甲○○所簽立之之
    本票，係被害人甲○○向被告借款時，簽發予被告作為債權
    憑據及擔保之用，在被害人清償債務後，被告須予返還；而
    在被害人尚未清償全部債務之前，其所簽發之本票，被告就
    實際貸放之本金及週年利率百分之二十範圍內之利息請求權
    部分，仍在民法保障之範圍內，得持以行使票據權利，據以
    請求被害人清償債務，因此，該本票不宜認係被告所有供犯
    罪所用或所得之物，自無從併為沒收之宣告。另扣案之被害
    人甲○○國民身分證影本1張、薪資袋1個，為被告所有，因
    犯本件所得之物，應依刑法第38條第1項第3款規定宣告沒收
    。
據上論斷，應依刑事訴訟法第452條、第299條第1項前段，刑法
第344條、第47條第1項、第41條第1項前段、第38條第1項第3款
，刑法施行法第1條之1第1項、第2項前段，判決如主文。
中    華    民    國    99    年    8     月    27    日
                        臺灣臺中地方法院刑事第十六庭
                            法  官  劉麗瑛
以上正本證明與原本無異。
如不服本判決應於收受判決後10日內向本院提出上訴書狀，並應
敘述具體理由；其未敘述上訴理由者，應於上訴期間屆滿後20日
內向本院補提理由書（均須按他造當事人之人數附繕本）「切勿
逕送上級法院」。
                            書記官  王玟
中    華    民    國    99    年    8     月    27    日
附錄論罪科刑法條
刑法第344條：
乘他人急迫、輕率或無經驗貸以金錢或其他物品，而取得與原本
顯不相當之重利者，處一年以下有期徒刑、拘役或科或併科一千
元以下罰金。

司法院資訊處製作；財團法人民間司法改革基金會備份。
